【裁判字號】    89,交訴,55
【裁判日期】    891023
【裁判案由】    業務過失致死
【裁判全文】
台灣苗栗地方法院刑事判決                          八十九年度交訴字第五五號
    公  訴  人  臺灣苗栗地方法院檢察署檢察官
    被      告  甲○○
右列被告因業務過失致死案件，經檢察官提起公訴（八十九年度偵字第二九四號），
本院判決如左：
    主  文
甲○○從事業務之人，因業務上之過失致人於死，累犯，處有期徒刑參月。
    事  實
一、甲○○前於民國八十七年十月二十一日因竊盜案，經法院判處有期徒刑一年確定
    ，甫於八十八年三月二十八日執行完畢，仍不知慎行。其平日以開貨車四處兜售
    豬肉為業，係從事駕駛為其工作之附隨業務之人，於八十九年五月九日中午十二
    時五十五分許，駕駛車號ＧＢ─二○三八號自用小貨車，沿苗栗縣通霄鎮○○里
    ○○道路由圳頭往通霄方向行駛，行經苗栗縣通霄鎮圳頭里四鄰三十八號前（圳
    頭高分一○五電桿前），原應注意該處為彎道、坡路、道路縮減，應減速慢行，
    作隨時停車之準備，又應注意車前狀況，並隨時採取必要之安全措施，而依當時
    天候晴朗、光線為日間自然光線、路況良好，並無不能注意之情事，竟疏於注意
    ，猶貿然以時速四十公里以上之車速行駛，復未注意車前狀況，而閃避不及撞及
    當時由羅謙益所駕駛附載洪生來亦沿該產業道路由通霄往圳頭方向行駛之車號Ｉ
    ＨＲ─一四二號重型機車，造成羅謙益、洪生來人車倒地，致羅謙益頭部外傷手
    術後敗血性休克死亡。嗣甲○○於有偵查犯罪職權之機關發覺其為犯人前，即報
    警，並於員警張志豪、陳健民至現場處理時，表明其為肇事者及陳述肇事經過並
    接受裁判。
    理   由
一、訊據被告甲○○對於前揭時、地駕車肇事並致被害人羅謙益死亡之犯罪事實坦承
    不諱，惟辯稱：被害人羅謙益車速亦過快，伊已採取閃避及緊急煞車之安全措施
    仍發生不幸事故云云。惟查：
（一）本件事故現場為彎道、坡路、道路縮減，且肇事地點於案發當日之路面乾燥，
      此均有道路交通事故調查報告表在卷可徵，並經苗栗地方法院檢察署檢察官勘
      驗現場屬實，製有勘驗筆錄及照片十二幀（參見偵查卷四十至四十二頁照片）
      在卷足憑，而被告所駕駛之車輛於該處遺有剎車痕長度為八．○公尺，車禍發
      生後，被告所駕貨車係因右前輪掉入水溝內始停住，核與證人即到場處理之警
      員張志豪、陳健民證述情節相符，並經檢察官履勘現場明確，亦製有勘驗筆錄
      及照片四幀（參見偵查卷四十一頁照片）在卷足憑，參照交通部所頒布之「一
      般公路汽車煞車距離、行車速度對照表」，則被告當時行車速度應已在四十公
      里以上，足徵被告駕車行經該路段並未減速慢行，作隨時停車之準備甚明。而
      被害人羅謙益因頭部外傷手術後敗血性休克死亡，亦經檢察官督同法醫師相驗
      屬實，並製有勘驗筆錄、相驗屍體證明書、驗斷書各一份及照片四幀在卷可按
      。
（二）按汽車駕駛人行經彎道、坡路、狹路時，應減速慢行，作隨時停車之準備；再
      汽車行駛時，駕駛人應注意車前狀況，並隨時採取必要之安全措施，道路交通
      安全規則第第九十三條第一項第四款、第九十四條第三項分別定有明文。次按
      刑法過失傷害罪，祇以加害人之有過失為致傷害之一原因為已足，不因被害人
      亦有過失而影響於犯罪之成立，但得審酌各方過失程度，為量刑輕重之標準（
      院字第六三一解釋參酌）。查被告考領有汽車駕駛執照，其對於上述規定，當
      知甚稔，且為駕車時所應注意遵守，又依肇事當時之情況天候晴、日間自然光
      線、視距良好、路面無缺陷、無障礙物之柏油路面，此有上述道路交通事故調
      查報告表及照片可憑，並無不能注意之情形，其竟未減速慢行及注意車前狀況
      ，貿然通過彎道、坡路、道路縮減路段，因肇事而致被害人羅謙益死亡，其就
      本件事故之發生自有過失甚明。至於被害人羅謙益行經彎道、坡路、道路縮減
      時，亦應減速慢行，作隨時停車之準備及應注意車前狀況，並隨時採取必要之
      安全措施，僅為本件肇事原因之一，被告之過失行為與之併存，而為危害發生
      之原因，自仍應負過失責任。另被害人之死亡確係由被告之行為所致且其死亡
      結果之發生與被告之過失行被告為間，有相當因果關係，是被告之犯行洵堪認
      定。
二、查被告自承其平日以開貨車四處兜售豬肉為業，則從事駕駛為其工作之附隨業務
    甚明，本件係因其駕駛業務上之過失致人於死，核被告所為係犯刑法第二百七十
    六條第二項之罪。另被告曾於八十七年十月二十一日因竊盜案，經法院判處有期
    徒刑一年確定，甫於八十八年三月二十八日執行完畢，此有苗栗地方法院檢察署
    刑案資料查註紀錄表及臺灣調等法院被告全國前案紀錄表各一份及被告在監在押
    表二紙附卷可稽，其於五年以內再犯本件有期徒刑以上之罪，為累犯，應依法加
    重其刑。惟被告於肇事後，立即報警處理，並向尚不知肇事者為何人之警員張志
    豪、陳健民表明其為肇事者及陳述肇事經過並接受裁判一情，業經證人即處理警
    員張志豪、陳健民基於偵查中證述屬實，被告對於未被發覺之犯罪自首而接受裁
    判，應依法減輕其刑。爰審酌被告過失程度之輕重、被告肇事後立即連繫救護傷
    者之態度、及肇事後即積極與被害人家屬商談和解事宜並已與被害人家屬達成民
    事和解，此業經告訴人黃蘭惠證述屬實，並有苗栗縣通霄鎮調解委員會調解書及
    和解書影本各一份附卷可憑，及告訴人黃蘭惠當庭表示願意諒解被告等一切情狀
    ，量處如主文所示之刑。
三、另公訴意旨認被告於肇事後，在當日下午三時三十九分許，始經警作酒精濃度測
    試，其測定值仍達每公升○．一八毫克，其距車禍發生時，時隔近三小時，因認
    被告於車禍發生時，其酒精濃度應遠高於每公升○．一八毫克，被告顯係酒醉駕
    車等語，惟影響酒精代謝因素極多，不但因人而異，即使同一人在不同時間不同
    情況下之酒精測試亦不同，依研究大致同意在距離飲酒結束後大約三十至九十分
    鐘內，血中濃度將達最高點，飲酒後，體內酵素會加以分解代謝，血中酒精濃度
    達頂點後會持續下降，下降之速率亦隨不同人不同時候而有很大差異，平均而言
    ，血中酒精濃度每小時大約下降０．０七五至０．一二五毫克，長期酗酒者大約
    每小時下降０．一五至０．二毫克，據此而言，若本件行為時即受測之三小時前
    ，若受測者為長期酗酒者，則三小時前之呼氣酒精濃度大約比測試值高０．四五
    至０．六毫克，若受測者並非長期酗酒者，則三小時前呼氣酒精濃度大約比測試
    值高０．二二五至０．三七五毫克，倘若行為時即三小時前距最後飲酒時間不到
    三十分鐘，則行為時腸胃道中尚有未吸收完全之酒精，所以當時血中酒精濃度必
    定仍在持續上升而未達頂點，此時要惟論行為時即三小時前之呼氣酒精濃度實無
    可能，倘若行為時即三小時前距最後飲酒時間三十至九十分鐘之間，則情況更為
    複雜，因為血中濃度達頂點之時間範圍亦大約介於三十至九十分鐘之間，因此受
    測者血中濃度可能在行為前一小時即達最高點，或遲至行為後一小時方達高點，
    若在行為後達最高點，則難以推測，因變數太多，實無從判斷受測者血中濃度達
    頂點時間是在行為前（早於三小時前）或行為後（晚於三小時前），故亦無法推
    估行為時即三小時前呼氣酒精濃度，而以一般平均當作基礎來推斷及解讀呼氣酒
    精測試值，事實上係有其缺陷，利用某一個測試值來推斷過去特定時間濃度之工
    具，幾乎是完全推測，回推時，影響之因素至少包括何時開始喝酒？喝多少洒？
    飲用何酒？喝多快？同時吃其他食物？種類？吃的速度？何時停止飲酒？行為時
    身體反應？身體及情緒狀況如何？等，此有行政院國軍退除役官兵輔導委員會臺
    北榮民總醫院日八十九年九月九日（八九）總內字第０七三四三號函在卷可稽，
    則本件並無其他積極證據足茲證明被告於受測前三小時有何飲酒無法安全駕駛情
    事，自無法遽以行為後三小時所作之酒精測試值而推認被告有酒醉駕車肇事之加
    重情事，併此敘明。
據上論斷，應依刑事訴訟法第二百九十九條第一項前段、刑法第二百七十六條第二項
、第四十七條、第六十二條前段，罰金罰鍰提高標準條例第一條前段，判決如附主文
。
本件經檢察官戴瑞麒到庭執行職務
中    華    民    國    八十九      年      十      月      二十三      日
                   臺灣苗栗地方法院刑事庭
                                    法      官  黃  賢  婷
右正本證明與原本無異。
如不服本判決，應於送達後十日內向本院提出上訴狀 (須附繕本)，上訴於台灣高等
法院台中分院。
                                    書  記  官  李  學  詩
中    華    民    國    八十九      年      十      月      二十三      日
附錄論罪科刑法條
刑法第二百七十六條第二項
從事業務之人，因業務上之過失犯前項之罪者，處五年以下有期徒刑或拘役，得併科
三千元以下罰金。


司法院資訊處製作；財團法人民間司法改革基金會備份。
